【裁判字號】    97,簡上,538
【裁判日期】    980227
【裁判案由】    傷害
【裁判全文】
臺灣臺北地方法院刑事判決             97年度簡上字第538號
上  訴  人
即  被  告    乙○○
上列上訴人即被告因傷害案件，不服本院97年度簡字第4081號中
華民國97年11月21日第一審簡易判決提起上訴（聲請案號：臺灣
臺北地方法院檢察署97年度偵字第13721號），本院管轄之第二
審合議庭，判決如下：
    主  文
上訴駁回。
乙○○緩刑貳年。
    事實及理由
一、本案經本院審理結果，認第一審簡易判決認事用法及量刑均
    無不當，並引用如附件第一審判決書記載之事實、證據及理
    由（詳如附件）。
二、上訴意旨略以：民國96年11月29日（上訴意旨誤載為97年）
    因雙方爭吵，上訴人本能摀住告訴人之口（上訴意旨誤載為
    被上訴人），出於善意，也帶點玩笑意味，不意告訴人用雙
    手抓住上訴人之手，並以口咬傷上訴人，上訴人因傷痛後本
    能以雙手輕抓告訴人之雙手，乃基於正當防衛且無犯意，請
    求改判無罪或緩刑云云。按刑法上正當防衛之防衛行為須具
    有「必要性」，亦即其防衛之反擊行為，須出於必要，如為
    防衛自己或他人之權利，該項反擊行為顯然欠缺必要性，非
    不可排除，即不能成立正當防衛，以阻卻違法；亦即，縱令
    一方先行出手，還擊之一方，在客觀上苟非單純對於現在不
    法之侵害為必要排除之反擊行為，因其本即有傷害之犯意存
    在，自無主張防衛權之餘地，最高法院著有79年度台上字第
    38號判決、96年度台上字第3526號判決可資參照。經查，依
    證人甲○○○所受傷勢程度、所受傷害係分布於雙前臂、右
    手第4指、頭部、右側腰部、右小腿等多處部位等情，應認
    被告乃達到反擊目的，而起意傷害證人甲○○○，非屬單純
    防衛自己權利之意思，對於現在不法之侵害為必要排除之行
    為，是被告本有傷害之犯意存在，自無主張防衛權之餘地，
    因認被告所辯，自無足採為正當防衛之事由，揆諸上開判決
    意旨及說明，被告不得據此卸免刑責。綜上所述，被告所辯
    並不足採，是原審依據被告供述、證人甲○○○之證述及國
    泰醫院診斷證明書而認定事實，經核其認事用法均無違誤，
    量刑亦稱妥適。從而，本件上訴即無理由，應予駁回。
三、末查被告前未曾受有期徒刑以上刑之宣告，有臺灣高等法院
    被告前案紀錄表乙紙在卷可憑，其於提起上訴後，於98年2
    月9日具狀表示係因細故，氣憤失手，對被害人造成傷害，
    深知愧悔，已與告訴人達成和解，有卷附98年2月9日刑事陳
    報狀、和解書等件可稽（見本院卷第31至34頁），又被告確
    有委任代理人與告訴人達成和解，並已給付告訴人新臺幣10
    萬元，告訴人亦當庭表示原欲請求50萬元，然因考量被告經
    濟情況，因此同意以10萬元和解，並原諒被告，請求法院依
    法處理等語，亦據告訴人甲○○○陳述明確（見本院卷第39
    頁背面），是本院審酌上情，認被告經此科刑教訓，當知所
    警惕，認為對其所宣告之刑以暫不執行為適當，爰併予諭知
    緩刑2年，以啟自新。
四、被告經合法傳喚，無正當理由不到庭，爰不待其陳述逕行判
    決。
據上論斷，應依刑事訴訟法第455條之1第1項、第3項、第368條
、第371條、第373條，刑法第74條第1項第1款，判決如主文。
本案經檢察官蔡偉逸到庭執行職務。
中    華    民    國    98    年     2    月    27    日
                  刑事第十庭  審判長法  官  林春鈴
                                    法  官  謝昀璉
                                    法  官  呂煜仁
上正本證明與原本無異。
不得上訴。
                                    書記官  曹尚卿
中    華    民    國    98    年    2     月    27    日
附錄本案論罪科刑法條全文
刑法第277條第1項
傷害人之身體或健康者，處 3 年以下有期徒刑、拘役或 1 千元
以下罰金。


司法院資訊處製作；財團法人民間司法改革基金會備份。
